【裁判字號】    97,簡上,609
【裁判日期】    970806
【裁判案由】    偽造文書
【裁判全文】
臺灣板橋地方法院刑事判決             97年度簡上字第609號
上  訴  人
即  被  告  乙○○
上列被告因偽造文書案件，不服本院於中華民國97年4 月22日所
為97年度簡字第1078號刑事簡易第一審判決（聲請簡易判決處刑
案號：96年度偵字第26365號），本院第二審合議庭判決如下：
    主  文
上訴駁回。
    事  實
一、乙○○前於民國94年8 月後某日，在臺北市京華城百貨公司
    附近，拾獲「甲○○」所有之汽、機車駕駛執照、行車執照
    等證件（為甲○○於94年8 月間，在臺北市○○區○○路京
    華城喜滿客戲院內遺失），而予侵占入己（所涉侵占罪嫌，
    未據起訴）。嗣於95年5 月19日12時32分許，騎乘車牌號碼
    ARJ-135 號重型機車，行經臺北縣永和市○○路與保生路口
    ，因未帶行照，為臺北縣政府警察局永和分局交通分隊告發
    ，乙○○為規避罰則，竟基於行使偽造私文書之犯意，冒用
    「甲○○」名義，於員警所掣發之臺北縣政府警察局舉發違
    反道路交通管理事件通知單（北縣警交字第C0000000號）「
    收受通知聯者簽章欄」上偽簽「甲○○」之署押1 枚（1 式
    3 聯，以複寫製作，一次簽名即同時於移送聯、存查聯上各
    產生署押1 枚，惟通知聯並未複寫「甲○○」之簽名），表
    示受領該份違規通知單後，復同時將該份違規通知單提出行
    使交還予取締之警員，而行使上開偽造之臺北縣政府警察局
    舉發違反道路交通管理事件通知單，足生損害於甲○○之權
    益及警察、監理單位對道路交通管理之正確性。
二、乙○○復另行起意，於96年5 月20日19時12分許，騎乘上開
    機車行經臺北縣中和市○○路與安樂街口，因違規左轉為臺
    北縣政府警察局中和分局安平派出所警員告發，乙○○為規
    避罰則，竟基於行使偽造私文書之犯意，冒用「甲○○」之
    名義於員警所掣發之臺北縣政府警察局舉發違反道路交通管
    理事件通知單（北縣警交字第C00000000 號）「收受通知聯
    者簽章欄」上偽簽「甲○○」之署押1 枚（一式三聯，以複
    寫製作，一次簽名即同時於移送聯、存查聯上各產生署押1
    枚，惟通知聯並未複寫「甲○○」之簽名），表示受領該份
    違規通知單後，復同時將該份違規通知單提出行使交還予取
    締之警員，而行使上開偽造之臺北縣政府警察局舉發違反道
    路交通管理事件通知單，足生損害於甲○○之權益及警察、
    監理單位對道路交通管理之正確性。嗣於96年10月27日0 時
    50分許，乙○○行經臺北縣中和市○○路332 號前，因形跡
    可疑為警攔查，自稱為「甲○○」，然為警查覺有異，經乙
    ○○同意搜索其身體及物件後，在其皮包內起出「甲○○」
    所有之汽、機車駕駛執照2 張、機車行車執照1 張（業已發
    還甲○○），並扣得上開臺北縣政府警察局舉發違反道路交
    通管理事件通知單2 張，始查悉上情。
三、案經被害人甲○○訴由臺北縣政府警察局中和分局報告臺灣
    板橋地方法院檢察署檢察官聲請簡易判決處刑。
    理  由
壹、程序部分：
一、按被告以外之人（包括證人、鑑定人、告訴人、被害人及共
    同被告等）於審判外之陳述雖不符刑事訴訟法第159 條之1
    至之4 等4 條之規定，而經當事人於審判程序同意作為證據
    ，法院審酌該言詞陳述或書面陳述作成時之情況，認為適當
    者，亦得為證據；當事人、代理人或辯護人於法院調查證據
    時，知有刑事訴訟法第159 條第1 項不得為證據之情形，而
    未於言詞辯論終結前聲明異議者，視為有前項之同意，同法
    第159 條之5 定有明文。立法意旨在於傳聞證據未經當事人
    之反對詰問予以核實，原則上先予排除。惟若當事人已放棄
    反對詰問權，於審判程序中表明同意該等傳聞證據可作為證
    據；或於言詞辯論終結前未聲明異議，基於尊重當事人對傳
    聞證據之處分權，及證據資料愈豐富，愈有助於真實發見之
    理念，且強化言詞辯論主義，使訴訟程序得以順暢進行，上
    開傳聞證據亦均具有證據能力。本件證人即告訴人甲○○曾
    於警詢中為陳述，其性質雖屬傳聞證據，惟其未再於法院審
    理中為陳述，且查無符合同法第159 條之1 至之4 等前4 條
    之情形，且本院審理時已提示上開警詢筆錄並告以要旨，並
    經檢察官及被告表示意見。被告已知上述筆錄乃傳聞證據，
    且均未於言詞辯論終結前對該筆錄內容異議，依上開規定，
    證人甲○○於警詢中之證言應具有證據能力。
二、按對於被告或犯罪嫌疑人之身體、物件、電磁紀錄及住宅或
    其他處所，必要時得搜索之；另搜索，經受搜索人出於自願
    性同意者，得不使用搜索票。但執行人員應出示證件，並將
    其同意之意旨記載於筆錄，刑事訴訟法第122 條第1 項、第
    131 條之1 分別定有明文。查公訴人以扣案之臺北縣政府警
    察局舉發違反道路交通管理事件通知單2 紙（北縣警交大字
    第C00000000 號、第C00000000 號）為證據，被告辯稱：伊
    為警查獲時沒有同意搜索，是警方強行自其皮包內搜索扣得
    上開通知單，其搜索程序不合法云云，然查臺北縣政府警察
    局中和分局南勢派出所警員，於96年10月27日下午1 時許，
    在臺北縣中和市○○街332 號前，因察覺被告形跡可疑，經
    警盤查時，自稱為「甲○○」，然為警發覺其皮包內有他人
    之證件，經被告同意後由其自行取出皮包內物品，而扣得上
    開上開通知單2 紙一情，業據證人即執行搜索警員陳信良於
    偵查中證述明確（96年度偵字第26365 號卷第35頁），又被
    告係於96年10月27日下午1 時簽署同意搜索切結書，經警於
    同日下午1 時零分起至下午1 時5 分止進行搜索，此有臺北
    縣政府警察局中和分局搜索扣押筆錄、扣押物品目錄表、同
    意搜索切結書各1 份在卷可憑（96年度偵字第26365 號卷第
    12頁至第16頁），被告於本院審理中亦不否認上開同意搜索
    切結書為其親自簽名捺印（上開本院卷第32頁），堪信警方
    確係先於96年10月27日下午1 時零分取得被告同意，並請其
    簽立同意搜索切結書後，方進行搜索而扣得上開扣案物。被
    告雖另辯稱：警方係先強制進行搜索，事後再命其補簽同意
    搜索切結書云云，然其所述不僅與上開證據不符，且被告於
    警詢中對於警方扣案物品業為詳細陳述，然始終未陳述警方
    有何違法搜索之情，有警詢筆錄1 份在卷可參（上開偵查卷
    第6 頁至第9 頁），參以被告於偵查中經檢察官訊問：「是
    否在同意之情況下受警察搜索？」，答稱：「是的」，另於
    證人陳信良於偵查中證述上開搜索情形時，被告當庭亦未表
    示證人陳信良上開所述不實或其遭違法搜索之情，此亦有訊
    問筆錄2 份在卷足稽（上開偵查卷第28頁、35頁），堪信被
    告上開辯稱非自願簽訂同意搜索切結書云云，顯為事後卸責
    之詞，尚難採信。綜上，足認警方確係因被告自願同意受搜
    索後，扣得上開臺北縣政府警察局舉發違反道路交通管理事
    件通知單2 紙（北縣警交大字第C00000000 號、第C0000000
    0 號），揆諸前揭規定，警員之搜索並未違背法定程序，故
    上開扣案物應有證據能力。
貳、實體部分：
一、上開犯罪事實，迭據被告乙○○於警詢、偵查及本院審理中
    坦承不諱，經核與告訴人甲○○於警詢中之指述相符，並有
    贓物認領保管單1 份、交通部公路總局嘉義區監理所臺南監
    理站違反道路交通管理事件裁決書（嘉監南字第裁00-00000
    0000號、嘉監南字第裁00-000000000號2 份）在卷可佐，另
    有臺北縣政府警察局舉發違反道路交通管理事件通知單（北
    縣警交大字第C00000000 號、第C00000000 號）2 紙扣案可
    憑，被告上開自白與事實相符，堪信為真實。至被告另辯稱
    警方違法搜索，起訴程序侵害被告人身自由云云，然本案搜
    索並無違誤之處，詳如前述，故難認警方搜索查扣物品及公
    訴人於偵查後據而聲請簡易判決處刑等偵查程序有何侵害被
    告人身自由之處，被告上開辯詞顯無理由，併此敘明。綜上
    ，本案事證明確，被告犯行堪以認定，應予依法論科。
三、查被告於犯罪事實欄一所示犯行後，刑法部分條文業於94年
    2 月2 日修正公布，95年7 月1 日施行。修正前刑法第11條
    規定：「本法總則於其他法令有刑罰之規定者，亦適用之。
    但其他法令有特別規定者，不在此限」，修正後則規定：「
    本法總則於其他法律有刑罰或保安處分之規定者，亦適用之
    。但其他法律有特別規定者，不在此限」。準此，本件被告
    上開所犯之罪，無論於刑法修正前、後，均有刑法總則之適
    用。而修正後刑法第2 條第1 項規定：「行為後法律有變更
    者，適用行為時之法律；但行為後之法律有利於行為人者，
    適用最有利於行為人之法律」，係規範行為後法律變更所生
    新舊法比較適用之準據法，於新法施行後，應適用修正後刑
    法第2 條第1 項之規定，為「從舊從輕」之比較。又法律變
    更之比較適用，比較時應就罪刑有關之共犯、未遂犯、想像
    競合犯、牽連犯、連續犯、結合犯，以及累犯加重、自首減
    輕暨其他法定加減（如身分加減）與加減例等一切情形，綜
    其全部罪刑之結果而為比較；且就比較之結果，須為整體之
    適用，不能割裂分別適用各該有利於行為人之法律，此即法
    律變更之比較適用所應遵守之「罪刑綜合比較原則」及「擇
    用整體性原則」（最高法院24年上字第4634號判例、27年上
    字第2615號判例、95年第8 次刑事庭會議決議參照）。經查
    ：
（一）關於易科罰金之折算標準部分，修正前刑法第41條第1 項
      前段規定：「犯最重本刑為5 年以下有期徒刑以下之刑之
      罪，而受6 個月以下有期徒刑或拘役之宣告，因身體、教
      育、職業、家庭之關係或其他正當事由，執行顯有困難者
      ，得以1元以上3元以下折算1 日，易科罰金。」；依修正
      前罰金罰鍰提高標準條例第2 條前段（現已刪除）規定：
      就其原定數額提高為100倍折算1日，則被告行為時之易科
      罰金折算標準，應以銀元300元折算1日，經折算為新臺幣
      後，應以新臺幣900 元折算為1 日。惟被告上開行為後，
      新修正刑法第41條第1 項前段則規定：「犯最重本刑為5
      年以下有期徒刑以下之刑之罪，而受6 個月以下有期徒刑
      或拘役之宣告者，得以新臺幣1 千元、2 千元或3 千元折
      算1 日，易科罰金。」比較新舊法之結果，以修正前之規
      定較有利於被告。
（二）關於定執行刑部分，修正前刑法第51條第5 款規定：「數
      罪併罰，分別宣告其罪之刑，宣告多數有期徒刑者，於各
      刑中之最長期以上，各刑合併之刑期以下，定其刑期。但
      不得逾20年。」修正後刑法第51 條第5款則規定：「宣告
      多數有期徒刑者，於各刑中之最長期以上，各刑合併之刑
      期以下，定其刑期。但不得逾30年。」比較新舊法之結果
      ，以修正前刑法規定較有利於行為人，故就被告乙○○定
      執行刑部分，以修正前刑法第51條第5 款規定較有利。
（三）綜此，依整體比較之結果，被告關於95年5 月19日之犯行
      應依修正後刑法第2 條第1 項前段之規定，適用修正前刑
      法第41條第1 項規定，如易科罰金，以銀元300 元即新臺
      幣900 元折算1 日；另應依修正前刑法第55條第5 規定定
      其應執行之刑。
三、按在舉發違反道路交通管理事件通知單移送聯「收受通知聯
    者簽章」欄內，偽簽他人姓名，自不待依據習慣或特約，單
    從形式上觀察，即足以知悉係表示由他人名義出具領收通知
    之證明，此與事先在印妥內容之收據上偽簽他人姓名之情形
    ，無分軒輊，當然屬於刑法第210 條所稱之私文書，而非同
    法第220 條之準私文書，最高法院83年度臺上字第6631號判
    例意旨可資參照。被告於上開舉發通知單「收受通知聯者簽
    章」欄內偽造「甲○○」之署押後，復交回舉發警員處理，
    顯係對於該文書之內容有所主張，自有行使之意思。故核被
    告乙○○所為，均係犯刑法第216 條、第210 條之行使偽造
    私文書罪（共2 罪）。被告各次偽造署押之行為係偽造私文
    書之階段行為，偽造私文書之低度行為復為行使之高度行為
    所吸收，均不另論罪。被告上開2 次行使偽造私文書犯行，
    時間間隔近1 年，且各係因偶然為警查獲交通違規後，方冒
    用「甲○○」名義於舉發違反道路交通管理事件通知單上簽
    名並行使之，堪信其犯意個別，顯非基於概括犯意為之，而
    無修正前刑法第56條連續犯規定之適用，而應予分論併罰，
    上訴人認其上開犯行有修正前刑法第56條連續犯規定之適用
    ，尚有未洽。另按關於刑之量定，係實體法上賦予法院得為
    自由裁量之事項，倘其未有逾越法律所規定之範圍，或濫用
    其權限，即不得任意指摘為違法，以為上訴之理由，最高法
    院75年臺上字第7033號判例意旨足資參照。查原審引用刑法
    第2 條第1 項前段、第216 條、第210 條、修正前第41條第
    1 項前段、修正前第51條第5 款，罰金罰鍰提高標準條例第
    1 條前段、修正前罰金罰鍰提高標準條例第2 條，刑法施行
    法第1 條之1 第1 項、第2 項前段，並審酌被告拾獲他人證
    件竟侵佔入己，並為規避交通違規之裁罰，竟鋌而走險，持
    他人證件接受稽查並偽造「甲○○」之署名，足以生損害於
    公路監理機關、警察機關對道路交通管理之正確性及甲○○
    ，顯示心存僥倖而挑戰公權力，自應受有相當程度之刑事非
    難，兼衡其並無前科，素行尚可，此有臺灣高等法院被告前
    案紀錄表一份在卷供參，犯後自知事證明確，未為無謂辯解
    而坦承犯行等一切情狀，分別量處有期徒刑4 月，如易科罰
    金以銀元30 0元即新臺幣900 元折算1 日，及有期徒刑4 月
    ，如易科罰金，以新臺幣1,000 元折算1 日，並依中華民國
    九十六年罪犯減刑條例第2 條第1 項第3 款、第7 條、第11
    條規定，就95年5 月19日之偽造文書犯行減其宣告刑二分之
    一，並定被告應執行有期徒刑6 月，如易科罰金，以銀元30
    0 元即新臺幣900 元折算1 日；另依修正前刑法第219 條規
    定對臺北縣政府警察局舉發違反道路交通管理事件通知單2
    紙（北縣警交大字第C00000000 號、第C 00000000號）移送
    聯、存查聯「收受通知聯者簽章欄」上偽造之「甲○○」署
    押共4 枚宣告沒收，其認事用法均無違誤，且量刑亦未逾越
    客觀上之適當性、相當性及必要性之比例原則，核屬妥當，
    應予維持。
五、綜上，上訴人即被告認原審判決有下列違誤：(1)以非法搜索
    扣得之臺北縣政府警察局舉發違反道路交通管理事件通知單
    2 紙（北縣警交大字第C00000000 號、第C00000000 號）為
    證據、(2)未適用修正前刑法連續犯規定論以一罪、(3)關於易
    科罰金之折算標準諭知錯誤、(4)量刑過重等為由提起上訴，
    均無理由，應予駁回。
六、至上開被告於94年間，拾獲「甲○○」之證件而予侵占入己
    部分，似另涉犯刑法第337 條之侵占遺失物罪嫌，此部分自
    應由公訴人另行偵查，附此敘明。
據上論斷，應依刑事訴訟法第455 條之1 第1 項、第3 項、第36
8 條，判決如主文。
本案經檢察官陳旻源到庭執行職務。
中    華    民    國    97    年    8     月    6     日
                  刑事第十三庭  審判長法  官  李麗珠
                                      法  官  許映鈞
                                      法  官  俞秀美
上列正本證明與原本無異。
不得上訴
                                      書記官  謝怡貞
中    華    民    國    97    年    8     月    7     日
附錄本案論罪科刑法條全文：
中華民國刑法第210條
（偽造變造私文書罪）
偽造、變造私文書，足以生損害於公眾或他人者，處 5 年以下有期徒刑。
中華民國刑法第216條
（行使偽造變造或登載不實之文書罪）
行使第 210 條至第 215 條之文書者，依偽造、變造文書或登載不實
事項或使登載不實事項之規定處斷。


司法院資訊處製作；財團法人民間司法改革基金會備份。
